【裁判字號】    98,訴,1877
【裁判日期】    990630
【裁判案由】    誣告
【裁判全文】
臺灣板橋地方法院刑事判決              98年度訴字第1877號
公  訴  人  臺灣板橋地方法院檢察署檢察官
被      告  丁○○
上列被告因誣告案件，經檢察官提起公訴（98年度偵字第10760
號），本院判決如下：
    主  文
丁○○意圖他人受刑事處分，向該管公務員誣告，處有期徒刑
月。
    事  實
一、丁○○明知甲○○已依約將其於民國96年12月25日18時30分
    許，在臺北縣中和市○○路669 號某賓館內，委託甲○○代
    為轉交之現金新臺幣（下同）12萬元交付予丙○○，竟基於
    意圖使甲○○受刑事處分之犯意，於96年12月26日向臺北縣
    政府警察局中和分局提出告訴，虛事實稱：「甲○○並未
    將該筆款項交予丙○○，而涉有刑法第335 條第1 項之侵占
    罪嫌」等語。嗣經台灣板橋地方法院檢察署依法通緝甲○○
    到案說明，始悉上情。
二、案經臺灣板橋地方法院檢察署檢察官自動檢舉偵查起訴。
    理  由
壹、程序方面：
    按被告以外之人於審判外之言詞或書面陳述，除法律有規定
    者外，不得作為證據；又被告以外之人於審判外之陳述，雖
    不符合同法第159 條之1 至第159 條之4 之規定，但經當事
    人於審判程序同意作為證據，法院審酌該言詞陳述或書面陳
    述作成時之情況，認為適當者，亦得為證據；又當事人、代
    理人或辯護人於法院調查證據時，知有第159 條第1 項不得
    為證據之情形，而未於言詞辯論終結前聲明異議者，視為有
    前項之同意，刑事訴訟法第159 條第1 項及第159 條之5 分
    別定有明文。查本判決下列所引用之下列各項證據方法之證
    據能力，被告於本院準備程序及審判期日中均未予爭執，且
    迄至言詞辯論終結前亦未再聲明異議，本院審酌該等言詞陳
    述及書面陳述作成時之情況，並無不宜作為證據之情事，依
    刑事訴訟法第159 條之5 之規定，自得作為證據，合先敘明
    。
貳、實體方面：
一、訊據被告丁○○矢口否認有何誣告之犯行，辯稱：警察局筆
    錄是警員寫的，我沒有這樣說，丙○○打電話說他錢未收到
    ，我怕丙○○告我詐欺，我才去派出報案，請警察找甲○○
    ，我不是故意的，我是記憶不清云云。經查：
    (一)證人甲○○於本院審理時證稱：我在96年12月25日下午6
      時30分，在中和市○○路某賓館有收到被告所交付之12
      萬元現金，因為我要去大陸找我朋友丙○○，還有我的哥
      哥，丙○○跟被告他們有合夥投資微量射出（事業），因
      此要我順便轉交現金給丙○○，我收錢之後，隔天就搭飛
      機去大陸，大約是下午約4 、5 點時到達大陸的東莞市，
      就打電話找丙○○，他就出來，我當場就把錢交給丙○○
      ，之後，我請丙○○打電話跟被告說有收到錢，當時我在
      丙○○旁邊，我有聽到他們兩個的對話等語（詳參本院卷
      第121 頁正、反面）。被告對上開證人之證詞亦表示無意
      見，復參諸被告於偵查中亦自承：我是因為要找丙○○要
      錢，要不到，因為證人甲○○是（投資契約書）見證人，
      又找不到甲○○所以才告他，我到警察局去告甲○○之前
      ，我有打電話給丙○○，丙○○跟我說有收到錢，是因為
      找不到甲○○才告他等語。是顯見被告就甲○○已將所託
      之現金交給丙○○乙事明確知悉，至屬灼然。
    (二)證人乙○○證稱：我在96年12月任職台北縣政府警察局中
      和分局中和派出所，被告於96年12月26日有到派出所報案
      說他的12萬元遭到甲○○的侵占，當時還有附上雙方所簽
      的契約，被告只有說他錢被侵占，並沒有說到丙○○有無
      收到錢，也沒有提供丙○○之電話給我們查證，被告當時
      報案的精神狀態及陳述能力都很正常等語（見本院卷第77
      頁至第78頁），此外，並有96年12月26日19時50分許台北
      縣政府警察局中和派出所筆錄附卷可稽，是被告有前往警
      察局告訴「甲○○侵占款項」乙事，洵無疑義，被告辯稱
      ：筆錄警察自己寫的云云，亦不足採。
    (三)綜上，被告明知甲○○已將款項交付，仍虛捏甲○○侵占
      款項，被告虛偽告訴，有誣告之故意，至為明確。被告上
      開辯解，自無可採，本件事證已甚明確，被告犯行應堪認
      定。
三、核被告所為，係犯刑法第169 條第1 項之誣告罪。爰審酌被
    告明知甲○○未侵占款項，恣意誣告他人犯罪，非但造成他
    人困擾，亦浪費司法資源，兼衡其素行、教育程度、犯罪之
    動機、手段、所生之危害，及已與告訴人達成和解等一切情
    狀，量處如主文所示之刑，
據上論斷，應依刑事訴訟法第299 條第1 項前段，刑法第169 條
第1 項，判決如主文。
本案經檢察官賴建如到庭執行職務。
中    華    民    國    99    年    6     月    30    日
                刑事第四庭審判長    法  官  樊季康
                                    法  官  劉元斐
                                    法  官  徐子涵
上列正本證明與原本無異。
如不服本判決，應於判決送達後10日內敘明上訴理由，向本院提
出上訴狀 (應附繕本) ，上訴於臺灣高等法院。其未敘述上訴理
由者，應於上訴期間屆滿後20日內向本院補提理由書「切勿逕送
上級法院」。
                                    書記官  張桐嘉
中    華    民    國    99    年    6     月    30    日
附錄本案論罪科刑法條全文：
刑法第169 條
意圖他人受刑事或懲戒處分，向該管公務員誣告者，處7 年以下
有期徒刑。
意圖他人受刑事或懲戒處分，而偽造、變造證據，或使用偽造、
變造之證據者，亦同。

司法院資訊處製作；財團法人民間司法改革基金會備份。
